臺灣宜蘭地方法院刑事判決　　　　　　　　　　　　　　九十一年度易字第七號
　　公　訴　人　臺灣宜蘭地方法院檢察署檢察官
　　被　　　告　戊○○
　　　　　　　　丁○○
　　　　　　　　乙○○
右列被告等因傷害等案件，經檢察官提起公訴（九十年度偵字第二五二七號、第二五
七七號、九十一年度偵字第一四二號），本院判決如左：
    主  文
戊○○、丁○○、乙○○共同傷害人之身體，戊○○、丁○○各處有期徒刑貳月，乙○○處拘役參拾日，如易科罰金，均以參佰元折算壹日。
    事  實
一、戊○○與丙○○前曾因債務關係發生糾紛，於民國九十年六月二十五日下午四時
    三十分許，戊○○竟與其子丁○○、友人乙○○及另二名真實姓名年籍不詳綽號
    「阿達」、「阿傑」等多人，基於傷害人之犯意聯絡，共同前往位於宜蘭縣三星
    鄉○○路一一一之一號丙○○之居所，未經丙○○之同意，戊○○、丁○○及「
    阿達」、「阿傑」分持來源不明之建築用鐵條，進入前址丙○○之住宅內，本未
    發覺丙○○、刻欲離開之際，適站立於屋外之乙○○發覺已躲於屋後稻田中之丙○○，即揚聲並以行動電話通知戊○○、丁○○及「阿達」、「阿傑」丙○○所
    在位置，四人即在屋後稻田處，毆擊丙○○之身體，造成丙○○受有胸部挫傷、
    右橈骨骨折、左第四掌骨骨折、左足第四足蹠骨骨折、右手中指骨折、右手食指
    及中指裂傷等傷害。
二、案經丙○○訴請宜蘭縣警察局三星分局報告台灣宜蘭地方法院檢察署檢察官偵查
    起訴。
    理  由
一、訊據被告戊○○、丁○○、乙○○固坦承於右揭時間，與真實姓名年籍不詳綽號
    「阿達」、「阿傑」等成年男子，共同前往位於宜蘭縣三星鄉○○路一一一之一
    號告訴人丙○○居所之事實，惟均矢口否認有何無故侵入告訴人之住宅及傷害告
    訴人之犯行，被告戊○○辯稱：伊沒有進入告訴人住宅，當時伊只是拿旁邊的木
    棒把告訴人手上的叉子打掉而已，伊是自衛。被告丁○○辯稱：伊沒有進入屋內
    ，伊看到被告戊○○被打，就拿起地上的塑膠管把他手上的叉子敲下來，結果沒
    有敲下來。被告乙○○則辯稱：伊並沒有打行動電話給戊○○，且從頭至尾都沒
    有下車等語。經查：
（一）被告戊○○、丁○○及「阿達」、「阿傑」四人分持建築用鐵條，未經告訴人
      之同意，進入其住宅搜尋告訴人等情，除據告訴人於偵查及本院調查時指訴綦
      詳外，並有證人辛○○於本院調查時證稱：有幾個人包括戊○○、丁○○當時
      下車進入告訴人家中，丙○○人在哪裡伊不清楚，伊有看到他們手持鐵棒，伊
      問他們要做什麼，伊母親也有求他們不要在這裡打架等語、證人林洪來有於偵
      查中證稱：「當時有兩輛車有五、六個人下車有人手拿棍棒之類的東西，並且
      大聲嚷嚷，我有說不要打架，然後那群人進屋裡沒一會就開車離去，沒多久又
      開車回來‧‧‧」等語。互核告訴人與證人辛○○、林洪來有所言均大致相符
      ，可徵被告戊○○、丁○○及「阿達」、「阿傑」四人，應有進入告訴人屋內
      搜尋告訴人等情，被告戊○○、丁○○辯稱並未進入屋內云云，顯不足採。雖
      證人己○○於本院調查時證稱：伊看到戊○○持一根鐵條進到屋子裡去，另外
      五個男人在外面等，手中沒有持東西，本來戊○○進去找不到人準備要回去，
      但是丙○○後來又被看見等語，其所稱僅有被告戊○○一人進入屋內一節與前
      揭證人所言，雖未完全一致，然可認係證人分處目擊位置不同所致，除尚難為
      有利於被告戊○○、丁○○等人之認定外，更徵被告戊○○辯稱其與丁○○及
      「阿達」、「阿傑」四人均未進入屋內云云，不足採信。
（二）告訴人另指訴：「‧‧‧他們五個男人就把我逼到田中央，戊○○第一個持鐵
      棍打我的頭，我用手去擋結果手就斷掉了，丁○○也拿鐵棍打我，另外三人也
      有持鐵棍打我‧‧‧」等語，而本件告訴人所受之傷害分屬胸部挫傷、右橈骨
      骨折、左第四掌骨骨折、左足第四足蹠骨骨折、右手中指骨折、右手食指及中
      指裂傷等傷害，有羅東博愛醫院驗傷診斷書、告訴人受傷之照片在卷可參，可
      認與告訴人所指訴之傷害情節一致，未有不合理之處。且依證人庚○○於偵查
中證稱：當時伊看到告訴人在田埂用雙手護頭，有兩個人手持鐵棒及雨傘打告
      訴人等語、目擊部分過程之證人辛○○於本院調查時證稱，伊看到幾個人手持
      鐵器在找告訴人的樣子，沒有看到在打的情形，但後來救護車來了伊才把告訴
      人扶上救護車才知道告訴人被打得很厲害等語，更徵告訴人確遭被告多人以鐵
      條毆擊而致傷。觀諸受傷部位及已達骨折程度等情，顯已超越身體之自然接觸
      之舉動，非止於抗拒之行為。是被告戊○○辯稱係出於自衛云云，被告丁○○
      辯稱係為防衛被告戊○○遭毆云云，均不足採信。
（三）被告乙○○部分本院之判斷：被告乙○○於事實欄所指時地，與被告戊○○、
      丁○○及不詳姓名之「阿達」、「阿傑」等人分乘車輛前往告訴人家中等情，
      ，為被告乙○○所自承，並為被告戊○○、丁○○供稱明確。復依被告丁○○
      於本院調查時供稱，被告乙○○當時有下車並站在外面等語，告訴人於本院調
      查時證稱：乙○○站在三合院前面看到伊就用行動電話通知其他的人過來等語
      、證人甲○○則於偵查中證稱：戊○○有到屋裡找丙○○，但丙○○不在，沒
      有找到，後來乙○○就說丙○○在這裡等語。足徵被告乙○○辯稱從頭到尾均
      未下車云云，尚難採信。稽之，被告乙○○與被告戊○○等人共同前往，並明
      知被告戊○○等人均攜帶有建築用鐵條到場，且於被告戊○○、丁○○等人初
      未尋得告訴人時，協助找尋並通知被告戊○○告訴人躲藏位置，縱令被告乙○○，無親自動手參與毆擊行為，但其任其他被告共同毆打被害人，並告知被告
      戊○○等人告訴人躲藏位置，可徵被告乙○○與被告戊○○等人有共謀傷害被
      害人之意思。被告乙○○自不能以未動手而解免其共犯之刑責。
二、核被告戊○○、丁○○、乙○○所為，均係犯刑法第二百七十七條第一項之傷害
    罪，被告戊○○、丁○○另犯同法第三百零六條第一項之無故侵入住宅罪。被告
    戊○○、丁○○、乙○○與綽號「阿達」、「阿傑」等多名姓名年籍不詳之成年
    男子就傷害部分，有犯意聯絡與行為分擔，為共同正犯；被告戊○○、丁○○、
    綽號「阿達」、「阿傑」等人就無故侵入住宅部分，有犯意聯絡與行為分擔，亦
    為共同正犯。又被告戊○○、丁○○所為傷害及無故侵入住宅二罪名間有方法、
    結果之牽連關係，應從一重之傷害罪論斷。爰分別審酌被告戊○○前曾犯傷害罪
    之前科、被告丁○○、乙○○未有前科之素行、品行、僅因細故即糾眾群毆之犯
    罪動機、目的、被告戊○○、丁○○持鐵條動手傷人、乙○○則在旁協尋被害人
    之行為分擔手段、犯罪時所受之刺激、被害人所受傷害程度及被告犯罪後均卸責
    否認犯行之態度等一切情狀，各量處如主文所示之刑，並均諭知易科罰金之折算
    標準，以示懲儆。至被告戊○○等人供犯罪所用之建築用鐵條，無法證明是否為
    被告等人所有，不另宣告沒收，併予敘明。
三、公訴意旨另以：被告乙○○與被告戊○○、丁○○等人，基於共同之犯意，無故
    侵入告訴人丙○○之住宅，因認被告乙○○亦涉犯刑法第三百零六條第一項之無
    故侵入住宅罪嫌等語。惟查，依告訴人丙○○之指訴，被告乙○○到達其租處後
    ，並未進入屋內，而係站在屋外，發現告訴人已躲藏到屋外稻田裡時，以行動電
    話通知被告戊○○上前圍毆等語。復依證人己○○於偵查中及本院調查時；證人
    甲○○、庚○○、林洪來有於偵查時均僅未述及被告乙○○有何侵入住宅之行為
    ，足認被告乙○○應未涉無故侵入住宅之犯行，此外，亦查無其他積極證據足以
    證明並認定被告乙○○與被告戊○○、丁○○等人有何共謀無故侵入住宅之犯意
    聯絡，是被告乙○○被訴無故侵入住宅部分，應屬犯罪不能證明，惟此部分如成
    立犯罪，與前揭傷害罪之有罪部分，有裁判上一罪之牽連關係，是爰不另為無罪
    之諭知。
據上論斷，應依刑事訴訟法第二百九十九條第一項前段，刑法第二十八條、第二百七
十七條第一項、第三百零六條第一項、第五十五條、第四十一條第一項，罰金罰鍰提
高標準條例第一條前段、第二條，判決如主文。
本案經檢察官吳慧蘭到庭執行職務
中    華    民    國      九十一        年      六      月      廿七    日
                                  臺灣宜蘭地方法院刑事第二庭
                                          法  官  郭  淑  珍
右正本證明與原本無異。
如不服本判決，應於判決送達後十日內向本院提出上訴狀( 應附繕本 )。
                                          書記官  李  明  威
中    華    民    國      九十一        年      七      月      一      日
附錄法條：
刑法第二百七十七條(普通傷害罪)
傷害人之身體或健康者，處三年以下有期徒刑、拘役或一千元以下罰金。
刑法第三百零六條(侵入住居罪)
無故侵入他人住宅、建築物或附連圍繞之土地或船艦者，處一年以下有期徒刑、拘役
或三百元以下罰金。
